# 请教陈版关于合作分成的核算问题？

提问人：feinon 时间：2019-04-03 17:20:05
陈版您好，
我公司与国外的一个公司合作在国外的小学里面建立 “智慧汉语学堂”，甲乙双方在合同里面是这样约定的 “甲乙双方按照上述标准配置提供相应的产品、设备、服务等，在 XX 地区共建 “智慧课堂”。甲方提供培训、技术支持，乙方供应产品和设备、教学支持、课堂辅助，双方约定按照扣除学校收益后按照甲方 70%、乙方 30% 的比例享受分成。”, 现在我公司在支付给乙方一笔服务费，就是我公司委托乙方去建设这个教室的费用，金额 10 万元左右，我想问的是这个费用应该如何核算呢？还请陈版指导一下。

回答人：chenyiwei
这种情况的处理方式取决于具体的合作协议约定，也要考虑当地法律法规的规定。需考虑的因素包括（但不限于）：
1 、以谁的名义面对当地小学直接提供服务，本公司与当地小学之间有无直接合同关系；
2 、该笔款项的性质，是否属于合同约定应由本企业承担的投资款，是否参与收益分成；
3 、该合作项目由谁主导操作（请注意关注 2014 年修订后合并报表准则第十条约定的影响）。

提问人：feinon 时间：2019-04-04 10:00:23
补充一下，我们这个项目其实存在三方合作分成，甲方我公司，乙方我公司在国外的合作公司，丙方当地小学。收取的课程费用先是丙方分 20%，然后剩余的部分甲方 70%，乙方 30%。
第三点应该是我没有理解到位，刚刚看了您回复的前面的关于合作分成的帖子，这个项目由谁主导操作判断还有点复杂。首先，甲方是我公司，合同里面约定甲方的职责是 “(1) 甲方向乙方提供数字化教材等产品的使用培训，并提供品牌使用授权书；
(2) 甲方为智慧汉语学堂的日常运营提供软硬件系统维护和技术支持等；
(3) 甲方向合作学校颁发智慧汉语学堂铭牌；
(4) 收取的基础课程费用在扣除学校的20% 分成后，其余部分甲方有权按照约定比例（70%）享有分成。”
乙方是当地的孔子学院，乙方会派遣老师到丙方的小学提供培训服务、课堂辅助、教学支持。
合同里面约定的乙方的职责是 “(1)乙方为YCT汉语智慧课堂的日常运营提供教师培训、课堂辅助、教学支持等；
(2) 乙方向合作学校颁发 YCT汉语智慧课堂铭牌；
(3) 收取的基础课程费用在扣除学校的20% 分成后，其余部分乙方有权按照约定比例（30%）享有分成”
丙方负责招生，安排学校里面的学生来上课。
这种情况下，我理解的是甲方和乙方都要承担这个项目的风险，而丙方只是负责提供教室，也不承担项目失败的风险，这个项目应该是属于甲方和乙方的共同经营项目，不知道我理解的是否正确？

回答人：chenyiwei
因为甲乙双方各自负责的内容不同，所以不一定算是共同经营。考虑到甲方分成比例最大，甲方主导该项目并享有最大份额的风险和收益的可能性不能排除。

提问人：feinon 时间：2019-04-05 10:49:42
其实我理解也是应该甲方主导该项目，因为主要产品和课程内容其实是我公司提供的，只是由于历史原因，这些产品和课程之前由我们公司股东先出售给了乙方。后来我公司成立后，股东单位将产品和课程软件全权授权给我公司了。如果认定为甲方主导该项目并享有最大份额的风险和收益，我们支付的这些费用是应该记入营业成本还是长期待摊费用在合同期限内摊销呢？合同约定的期限是 3 年，但到期可自动延期 1 年。或者能否参照BOT 模式，记入无形资产呢？

回答人：chenyiwei
长期待摊费用在合同期限内摊销。

提问人：feinon 时间：2019-04-08 10:02:04
谢谢陈版的指点，
QQ 图片20190408095654.png (158.25 KB, 下载次数: 1)
2019-4-8 09:57 上传
还有一个问题，合同约定的有效期是三年，但是合同约定期协议期满双方未提出异议的，自动延长一年。这种情况下，我摊销是按照 3 年还是 4 年进行摊销呢？
另外摊销时点我是确认收入的时候再摊销还是按月进行摊销就可以呢？
合作分成款项是乙方（非当地小学）将 70% 的分成款直接转给我公司，我公司是否需要开具发票之类的给乙方呢？

回答人：chenyiwei
建议按谨慎性原则处理；开票问题遵循当地法规规定。

提问人：feinon 时间：2019-04-10 10:10:14
好的，太感谢您了。
还有一种情况是我们提供课程软件、教室里面的设备、产品，乙方提供在国外的安装、运输、储存服务。合作分成方式不变，我公司70%，乙公司30%。
我公司收取的费用为课程软件使用费，这种情况下我公司前期投入的设备费用应该如何核算呢？一个教室里面的基本配置包括：机顶盒、教材、平板电脑、写字卡、鼠标、海报、古筝等，总的设备价值不会太高，一个教室大概1-2 万元。之前咨询过您这种情况不能计入长期待摊费用，那我们购买这些设备和产品的费用应该计入哪个科目呢？这个设备、产品是我公司开展经营必须的，不提供这些对方学校就没有办法使用我们的课程软件，我们也没办法收取使用费，这种情况是应该把这个产品直接费用化？还是计入营业成本？还是按照 BOT 进行核算呢？

回答人：chenyiwei
要考虑与其整体上采用的核算模式相对应。而不是单独考量该部分设备投资如何核算。例如能否确认为本企业的资产以及确认为何种资产，都需要互相匹配的考虑。

提问人：我爱新视野 时间：2019-04-16 11:21:56
A 公司与某电信运营商签订合作分成协议，A 公司作为乙方，承接该电信运营商的居民小区宽带接入安装业务，因该电信运营商无成本和资金预算，要求 A 公司垫资建设小区宽带，垫资范围包括材料费和安装费，小区宽带建成后，由该电信运营商采用每月收取小区用户宽带使用费后，每月按一定比例支付给 A 公司款项的合作分成方式结算，合作分成期限不超过 2 年。
请问这种合作分成方式如何进行会计核算？

回答人：chenyiwei
建议参考 BOT模式处理。

提问人：feinon 时间：2019-04-19 16:41:50
陈版，还有一个问题请您指导一下。
目前来看，该项目能否产生收益具有很大的不确定性，销售部门给的说法是不确定能否招到学生，也就没有办法确定是否会产生分成收益。
这种情况下，我公司前期支付的这笔委托服务费我计入长期待摊费用，那这个摊销金额如何处理呢？直接摊销计入销售费用—长期待摊费用摊销还是主营业务成本呢？

回答人：chenyiwei
谨慎考虑，费用化或者缩短摊销年限。